臺灣嘉義地方法院民事判決　　　　　　　100年度訴字第530號
原　　　告　　鄭羽庭
兼法定代理人　吳淑美
被　　　告　　黃俊福
訴訟代理人　　黃博鎮
　　　　　　　莊喬能
上列當事人間請求侵權行為損害賠償事件，本院於民國100年12
月22日言詞辯論終結，判決如下：
    主      文
被告應給付原告吳淑美新臺幣229,778元、原告鄭羽庭新臺幣21,
200元，及均自民國100年9月22日起至清償日止，按年息5%計算
之利息。
原告等其餘之訴均駁回。
訴訟費用由原告吳淑美負擔37%，原告鄭羽庭負擔3%，餘由被告
負擔。
本判決原告吳淑美、鄭羽庭勝訴部分均得假執行。但被告如於假
執行程序實施前，各以新臺幣229,778元、21,200元分別為原告
吳淑美、鄭羽庭預供擔保，得免為假執行。
原告等其餘假執行之聲請均駁回。
    事實及理由
壹、原告主張：
一、被告於民國98年9月16日18時30分，駕駛車牌號碼3871-LK號
    自小客車，沿嘉義市○○路由南往北方向行駛，途經嘉義市
    ○○路與林森西路口欲左轉彎時，其本應注意汽車行近行人
    穿越道前，應減速慢行，遇有行人穿越時，無論有無交通警
    察指揮或號誌指示，均應暫停讓行人先行通過，且隨時注意
    車前狀況，而依當時情狀，並無不能注意之情事，被告竟疏
    未注意車前狀況且左轉彎未減速慢行，致撞及行走於行人穿
    越道上之原告母子，原告吳淑美因而受有左側脛骨土丘外側
    骨折，原告鄭羽庭則受有腦震盪等傷害。
二、原告吳淑美歷此車禍事件，受有如下損害：
（一）增加生活上之需要：
   1、醫療費用新臺幣（下同）24,255元：原告吳淑美因系爭傷
      害而支出必要之醫療費用24,255元。
   2、輔助器材費1,823元：原告吳淑美因系爭傷害而支出必要
      之輔助器材費1,823元。
   3、看護費用36,000元：其預定於101年10月間接受手術，經
      醫生告知仍需看護且期間約1個月，而請看護之費用約1個
      月36,000元。
   4、就醫交通費用48,219元：其因系爭傷害就醫而支出交通費
      用48,219元。其所提出之收據與證明書中所記載就醫日期
      與支出交通費用日期均相符。至其至台北就醫，係因其在
      嘉義地區○○○段時間均無法改善，始遠至台北就診。
   5、上班交通費7,700元：其因系爭傷害致無法開車上班，因
      而請其弟吳銘賢接送上班，其因而支付吳銘賢上班交通費
      7,700元。
   6、保姆費12,000元：原告吳淑美因系爭傷害致無法正常如廁
      與行走，須以拐杖輔助，而原告吳淑美之配偶為公車司機
      ，早出晚歸，原告吳淑美之子女共2人因年小就讀幼稚園
      需照顧，故原告吳淑美請鄭曾春照顧而支出保姆費12,000
      元。
   7、後續醫療費用10,000元：原告吳淑美因生產因素至少需休
      養2個月，始延後開刀，需後續醫療費用10,000元。
   8、後續就醫交通費用10,000元：其無法預估多少錢，乃以之
      前已支出交通費用為計算基準，後續就醫交通費用預估仍
      須支出10,000元。
（二）精神慰撫金300,000元：原告吳淑美因系爭傷害致奔走而
      台北榮總、台大醫院治療，影響工作與家庭，原告吳淑美
      精神上及身體上均受創，而被告至今對原告不聞不問，爰
      請求被告賠償精神慰撫金300,000元。
（三）工作損失70,000元：原告吳淑美因系爭傷害休息2個月無
      法工作，爰請求被告賠償工作損失70,000元。
（四）病假清償5,100元：
   1、原告吳淑美因系爭傷害需看病而請病假就醫，因請病假4
      日半無法領取工資，以每日工資1,200元計算，致損失工
      資5,100元。
   2、至休假是否扣薪，因時隔太久，電腦資料已刪除致無法求
      證，元大證券公司只能提供系爭休假證明。
三、原告鄭羽庭歷此車禍事件，受有如下損害：
（一）增加生活上之需要即醫藥費1,200元：原告鄭羽庭因系爭
      傷害支出必要之醫藥費1,200元。
（二）精神慰撫金100,000元：原告鄭羽庭因系爭傷害而怕走斑
      馬線，身心受創，且被告未曾慰問，爰請求被告賠償精神
      慰撫金100,000元。
四、爰依民法第184條、第191條之2等所規定侵權行為損害賠償
    請求權之法律關係，請求被告賠償前開金額及其法定利息。
五、並聲明：（一）被告應給付原告吳淑美525,097元，及自起
    訴狀繕本送達翌日即100年9月22日起至清償日止，按年息5%
    計算之利息。（二）被告應給付原告鄭羽庭101,200元，及
    自起訴狀繕本送達翌日即100年9月22日起至清償日止，按年
    息5%計算之利息。（三）訴訟費用由被告負擔。（四）請准
    供擔保宣告假執行。
貳、被告則以：
一、自認原告所主張被告於前開時、地，因前開過失行為致原告
    受前開傷害等事實。
二、原告吳淑美因系爭傷害受損害部分：
（一）自認原告吳淑美因系爭傷害支出必要之醫療費用24,255元
      、輔助器材費1,823元等事實。
（二）就醫交通費用48,219元部分：原告吳淑美應提出就醫日期
      與支出交通費用日期是否相符之憑據。且原告吳淑美於同
      一時間已在嘉義地區就診，並無遠至台大醫院及台北榮總
      重複就診之必要，故原告吳淑美請求被告給付其至台北就
      診之交通費用，應予扣除。況原告吳淑美亦應舉證證明其
      有支出前開交通費之事實。
（三）上班交通費7,700元部分：依原告吳淑美所受之傷勢，既
      可上班，自無請求給付交通費之必要。
（四）保姆費12,000元部分：依原告吳淑美之傷勢，並無另僱請
      保姆照顧子女之必要。況原告吳淑美平日上班即須將子女
      託他人照顧，故系爭保姆費用非增加之支出。
（五）病假清償5,100元部分：通常公司於員工請病假時仍會給
      付工資，故否認原告吳淑美之前開主張。至原告吳淑美所
      提元大證券休假證明，係自98年5月間即休假，故此休假
      並非系爭車禍所造成；休假證明明細中看不出因休假而喪
      失工資給付，且休假原因亦看不出是系爭車禍所致。
（六）精神慰撫金300,000元部分：依原告吳淑美所受之傷勢，
      其請求賠償之金額過高。
（七）後續醫療費用10,000元、後續就醫交通費用10,000元部分
      ：既尚未實際支出，且無證據可證明，原告吳淑美請求自
      無理由。
（八）工作損失70,000元部分：原告吳淑美之主張無證據可證明
      ，其請求自無理由。
（九）看護費用36,000元部分：原告吳淑美之主張無證據可證明
      ，其請求自無理由。
三、原告鄭羽庭因系爭傷害受損害部分：
（一）自認原告鄭羽庭因系爭傷害支出必要之醫療費用1,200元
      之事實。
（二）精神慰撫金100,000元部分：依原告鄭羽庭所受之傷勢，
      其請求賠償之金額過高等語，資為抗辯。
四、並聲明：（一）原告之訴駁回。（二）訴訟費用由原告負擔
    。（三）如受不利之判決，請准供擔保免為假執行。
參、得心證之理由
一、按因故意或過失，不法侵害他人之權利者，負損害賠償責任
    ；違反保護他人之法律，致生損害於他人者，負賠償責任；
    汽車、機車或其他非依軌道行駛之動力車輛，在使用中加損
    害於他人者，駕駛人應賠償因此所生之損害，民法第184 條
    、第191條之2分別定有明文。查：
（一）被告於98年9月16日18時30分許，駕駛車牌號碼3871-LK號
      自用小客車，沿嘉義市○○路由南往北方向行駛，途經嘉
      義市○○路與林森西路口欲左轉彎時，其本應注意汽車行
      近行人穿越道前，應減速慢行，遇有行人穿越時，無論有
      無交通警察指揮或號誌指示，均應暫停讓行人先行通過，
      且隨時注意車前狀況，而依當時情狀，並無不能注意之情
      事，被告竟疏未注意車前狀況且左轉彎未減速慢行，致撞
      及行走於行人穿越道上之原告母子，原告吳淑美因而受有
      左側脛骨上丘外側骨折，原告鄭羽庭則受有腦震盪之傷害
      。本件被告亦因前開行為，而經本院刑事庭以99年度嘉交
      簡字第551號刑事簡易判決判處過失傷害罪確定等事實，
      為兩造所不爭（見本院100年12月8日言詞辯論筆錄），並
      有診斷證明書、本院99年度嘉交簡字第551號刑事簡易判
      決等在卷可證，復經本院調取臺灣嘉義地方法院檢察署99
      年度偵字第2206號與本院99年度交易字第159號、99年度
      嘉交簡字第551號卷核閱無誤，自堪信為真實。
（二）則被告駕駛汽車即前開自用小客車，在使用中加損害於本
      件原告，則駕駛人即本件被告自應依前開規定，賠償本件
      原告因此所生之損害，應可認定。是原告分別請求被告依
      前開規定負損害賠償責任，自屬有據。
二、次按負損害賠償責任，除法律另有規定或契約另有訂定外，
    應回復他方損害發生前之原狀；損害賠償，除法律另有規定
    或契約另有訂定外，應以填補債權人所受損害及所失利益為
    限，民法第213條第1項、第216條第1項分別定有明文。而民
    法第192條至第196條之規定，即為民法第213條第1項所稱之
    法律另有規定。查原告分別就被告之前開過失侵權行為，而
    請求被告賠償之各項損害賠償，茲分別審酌如下：
（一）原告吳淑美部分：
   1、醫藥費24,255元部分：
 （1）按不法侵害他人身體或健康者，對於被害人因此增加生活
      上之需要時，應負損害賠償責任，民法第193條第1項定有
      明文。而因侵權行為致身體或健康受傷害而支出或尚未支
      出之醫療費（包括住院費、手術費、藥品費、檢驗費、診
      斷費等），如為醫療上所必要者，屬民法第193條第1項所
      稱之增加生活上之需要，被害人自得請求賠償義務人賠償
      。然若未經醫師處方，又不能舉證證明為醫療上所必須之
      費用，則不得依前開規定求償。
 （2）原告吳淑美因系爭傷害而支出必要之醫療費用24,255元，
      為兩造所不爭（見本院100年12月8日言詞辯論筆錄），並
      有住院醫療費用收據、診斷證明書在卷可證，自堪信為真
      實。則原告吳淑美請求被告賠償，自屬有據。
   2、輔助器材費1,823元部分：
 （1）原告吳淑美因系爭傷害而支出必要之輔助器材費1,823元
      為兩造所不爭（見本院100年12月8日言詞辯論筆錄），並
      有診斷證明書在卷可證。
 （2）前開輔助器材費1,823元，係因被告不法侵害原告吳淑美
      身體或健康，致被害人即原告吳淑美因此增加生活上之需
      要，則原告吳淑美請求被告賠償，自屬有據。
   3、看護費用損害36,000元部分：
 （1）按民法第193條第1項所稱之增加生活上之需要，係指被害
      人以前並無此需要，因為受侵害，始有支付此費用之需要
      而言；又因受傷，而由親屬代為照顧被害人之起居，固係
      基於親情，但親屬看護所付出之勞力，並非不能評價金錢
      ，只因兩者身分關係密切而免除支付義務，此種親屬基於
      身分關係之恩惠，自不能加惠於加害人，而應比照一般看
      護情形，認被害人受有相當於看護費之損害，命加害人賠
      償（最高法院89年度台上字第1749號判決參照）。
 （2）查原告吳淑美主張其因系爭傷害將施行關節鏡手術，預計
      須支付2萬元，術後需專人照顧1個月並休養6個月之事實
      ，有全生醫院診斷證明書在卷可證。且以一般全日看護之
      每日看護費用約2,000元至2,200元之間，則原告吳淑美請
      求被告賠償1個月看護費用損害36,000元，自屬有據。
   4、就醫交通費用48,219元部分：
 （1）按被害人因受傷住院、退院、轉院、就診所支出之交通費
      或醫療所必要之伙食費，均為治療所必須之費用，固得請
      求加害人賠償。然侵權行為之債，須損害之發生與侵權行
      為間有相當因果關係始能請求，而此應由被害人負舉證之
      責任。
 （2）原告吳淑美雖主張其因系爭傷害就醫而支出交通費用48,2
      19元；且其所提出之收據與證明書中所記載就醫日期與支
      出交通費用日期均相符云云。然其所主張之前開事實，既
      為被告所否認，被告並抗辯原告吳淑美應舉證證明有支出
      前開交通費之事實；故原告吳淑美自應就其確有支付前開
      交通費用48,219元之事實，負舉證之責任。
 （3）至原告吳淑美雖提出醫療費用收據與診斷證明書為證，然
      前開證據僅足證明其就醫而支出醫療費用之事實，尚不足
      證明其確另有支出交通費用48,219元之事實，故原告吳淑
      美前開主張，自不可取。
   5、上班交通費7,700元部分：
 （1）按被害人因受傷所支出之上、下班交通費，若係因受侵害
      而有此需要，應屬民法第19  3條第1項所稱之增加生活上
      之需要，自得請求加害人賠償。
 （2）查證人吳銘賢結證稱原告吳淑美因系爭車禍受傷時，均由
      其接送上、下班，原告吳淑美因此而補貼其加油費用7,70
      0元；原告吳淑美當時稱其開車腳會痛等語明確（見本院1
      00年12月22日言詞辯論筆錄）。則原告吳淑美確因系爭傷
      害而支出上班交通費7,700元之事實，應可認定。故原告
      吳淑美求被告賠償上班交通費7,700元，亦屬有據。
   6、保姆費12,000元部分：
 （1）證人鄭曾春結證稱原告吳淑美每月均會給其一些錢買菜，
      然原告吳淑美因系爭車禍受傷後並未特別再給其他錢，均
      僅給買菜錢而已；且其平常幫忙照顧原告吳淑美之子女，
      原告吳淑美並未給錢，僅給其一些錢買菜而已，原告吳淑
      美因系爭車禍受傷後，其幫忙照顧原告吳淑美之子女，原
      告吳淑美僅亦給買菜錢而已等語明確（見本院100年12月2
      2日言詞辯論筆錄）。
 （2）則由前開證人鄭曾春之證詞，可知原告吳淑美並未因系爭
      傷害而支出保姆費12,000元。此外，別無證據足資證明原
      告吳淑美確因系爭傷害而支出保姆費12,000元之事實，故
      原告吳淑美就此部分之請求，自屬無據。
   7、後續醫療費用10,000元部分：
 （1）原告吳淑美主張其因系爭傷害將施行關節鏡手術，預計須
      支付2萬元之事實，有前開全生醫院診斷證明書在卷可證
      ，自堪信為真實。
 （2）故前開費用2萬元應為醫療上所必要者，自屬民法第193條
      第1項所稱之增加生活上之需要，原告吳淑美僅請求被告
      賠償後續醫療費用10,000元，應屬有據。
   8、後續就醫交通費用10,000元部分：
 （1）原告吳淑美主張因系爭傷害是否仍需後續就醫交通費用10
      ,000元之事實，業為被告所否認，而原告吳淑美迄未舉證
      證明其前開主張之真正，則原告吳淑美就此部分之請求，
      亦屬無據。
 （2）然原告吳淑美於日後確有支出後續就醫交通費用時，得另
      向被告請求賠償，附此敘明。
   9、精神慰撫金300,000元部分：
 （1）按不法侵害他人之身體、健康、名譽、自由、信用、隱私
      、貞操，或不法侵害其他人格法益而情節重大者，被害人
      雖非財產上之損害，亦得請求賠償相當之金額，民法第19
      5條著有規定。次按慰藉金之賠償須以人格權遭遇侵害，
      使精神上受有痛苦為必要，其核給之標準固與財產上損害
      之計算不同，然非不可斟酌雙方身分資力與加害程度，及
      其他各種情形核定相當之數額（最高法院51年度台上字第
      223號判例參照）。
 （2）查原告吳淑美因受前開傷害而痛苦之情節非輕，有診斷證
      明書可證。次查原告吳淑美為63年3月9日出生，二專畢業
      ，擔任證券營業員，平均每月所得40,000元；被告則為70
      年11月26日出生，從事殯葬業等事實，為兩造所不爭（見
      本院100年12月8日言詞辯論筆錄），自堪信為真實。另查
      原告吳淑美名下有房屋1筆、土地2筆，財產總額為1,160,
      360元，99年度所得給付總額為440,999元；被告名下有房
      屋2筆、土地2筆、汽車1輛、投資2筆，財產總額為396,87
      1元，99年度所得給付總額為301,940元，有稅務電子閘門
      財產所得調件明細表在卷可證，亦堪信為真實。則本院審
      酌原告吳淑美所受之前開傷害所受痛苦之程度，及兩造前
      開社會身分、地位、教育程度、財產經濟狀況、工作與收
      入等事實，因認原告吳淑美得請求被告賠償精神慰撫金以
      15萬元為適當；至逾此部分之其餘請求，則不應准許。
  10、喪失或減少勞動能力損害即工作損失70,000元部分：
 （1）按不法侵害他人身體、健康者，對於被害人因此喪失或減
      少勞動能力，應負損害賠償責任民法第193條第1項訂有明
      文。而身體或健康受侵害，而喪失或減少勞動能力者，其
      減少及殘存勞動能力之價值，不能以現有之收入為準，蓋
      現有收入每因特殊因素之存在而與實際所餘勞動能力不能
      相符，現有收入高者，一旦喪失其職位，未必能自他處獲
      得同一待遇，故所謂減少及殘存勞動能力之價值，應以其
      能力在通常情形下可能取得之收入為標準（最高法院61年
      度台上字第1987號判例、91年度台上字第1823號判決參照
      ）。
 （2）查原告吳淑美迄未舉證證明其因系爭傷害休息2個月無法
      工作之事實；況證人吳銘賢結證稱原告吳淑美因系爭車禍
      受傷時，均由其接送上、下班，業如前述，則原告吳淑美
      似未因系爭傷害休息2個月無法工作。則原告吳淑美請求
      被告賠償工作損失70,000元，自屬無據。
  11、病假清償5,100元部分：
 （1）原告吳淑美就其所主張因系爭傷害需看病而請病假就醫，
      因請病假4日半無法領取工資，以每日工資1,200元計算，
      致損失工資5,100元之事實，雖提出元大證券股份有限公
      司員工休假證明書為證。然前開事實業為被告所否認，且
      前開員工休假證明書僅足證明原告吳淑美自98年5月15日
      起至100年4月1日止休假之事實，況系爭車禍發生於98年9
      月16日18時30分許，已在原告吳淑美98年5月15日休假之
      後，前開休假是否因系爭傷害所造成已非無疑，況前開員
      工休假證明書亦不足證明原告吳淑美因前開休假無法領取
      工資之事實。
 （2）此外，原告吳淑美迄未舉證證明其因系爭傷害請病假4日
      半無法領取工資之事實，其前開請求，自屬無據。
  12、綜上所述，原告吳淑美因本件車禍得請求被告賠償醫療費
      用24,255元、輔助器材費1,823元、看護費用損害36,000
      元、上班交通費7,700元、後續醫療費用10,000元、慰撫
      金15萬元，合計應為229,778元（計算方式：24,255元＋1
      ,823元＋36,000元＋7,700元＋10,000元＋150,000元=229
      ,778元）。至超過部分之其餘請求，則屬無據，應予駁回
      。
（二）原告鄭羽庭部分：
   1、醫藥費1,200元部分：原告鄭羽庭因系爭傷害支出必要之
      醫藥費1,200元，為兩造所不爭（見本院100年12月8日言
      詞辯論筆錄），並有診斷證明書在卷可證，自堪信為真實
      。則原告鄭羽庭請求被告賠償，自屬有據。
   2、精神慰撫金100,000元部分：
 （1）原告鄭羽庭為93年8月22日，就讀國小二年級，無工作、
      無所得；與被告為70年11月26日出生，從事殯葬業等事實
      ，為兩造所不爭（見本院100年12月8日言詞辯論筆錄），
      自堪信為真實。而被告名下有房屋2筆、土地2筆、汽車1
      輛、投資2筆，財產總額為396,871元，99年度所得給付總
      額為301,940元，亦如前述。
 （2）則本院審酌原告鄭羽庭所受之前開傷害所受痛苦之程度，
      及兩造前開社會身分、地位、教育程度、財產經濟狀況、
      工作與收入等事實，因認原告鄭羽庭得請求被告賠償精神
      慰撫金以2萬元為適當；至逾此部分之其餘請求，則不應
      准許。
   3、綜上所述，原告鄭羽庭因本件車禍得請求被告賠償醫藥費
      1,200元、慰撫金20,000元，合計應為21,200元（計算方
      式：1,200元＋20,000元=21,200元）。至超過部分之其餘
      請求，則屬無據，應予駁回。
三、再按給付無確定期限者，依民法第229條第2項之規定，債務
    人於債權人得請求給付時，經其催告而未為給付，自受催告
    時起，負遲延責任；其經債權人起訴而送達訴狀者，與催告
    有同一效力。而遲延之債務，以支付金錢為標的者，債權人
    得請求依法定利率計算之遲延利息；應負利息之債務，其利
    率未經約定，亦無法律可據者，週年利率為5%，亦為民法第
    233條第1項、第203條所明定。查侵權行為之損害賠償請求
    權於行為時即已發生，但其給付無確定期限；次查被告於10
    0年9月21日收受本件起訴狀繕本，為兩造所不爭（見本院10
    0年12月8日言詞辯論筆錄），並有本院送達證書在卷可憑。
    則依前開說明，原告吳淑美請求被告給付前開229,778元之
    自起訴狀繕本送達翌日即100年9月22日起至清償日止，按年
    息5%計算之利息；與原告鄭羽庭請求被告給付前開21,200元
    之自起訴狀繕本送達翌日即100年9月22日起至清償日止，按
    年息5%計算之利息，均屬有據。至原告等逾此部分之其餘請
    求，自不應准許。
四、綜上所述，原告吳淑美依前開侵權行為損害賠償請求權，請
    求被告給付229,778元，及自100年9月22日起至清償日止，
    按年息5%計算之利息；原告鄭羽庭依前開侵權行為損害賠償
    請求權，請求被告給付21,200元，及自100年9月22日起至清
    償日止，按週年利率5%計算之利息，均為有理由，應予准許
    。至原告等逾前開部分之其餘請求，則均為無理由，應予駁
    回。
五、復按法院為終局判決時，應依職權為訴訟費用之裁判；各當
    事人一部勝訴、一部敗訴者，其訴訟費用，由法院酌量情形
    ，命兩造以比例分擔或命一造負擔，或命兩造各自負擔其支
    出之訴訟費用；共同訴訟人按其人數，平均分擔訴訟費用，
    但共同訴訟人於訴訟之利害關係顯有差異者，法院得酌量其
    利害關係之比例，命分別負擔，民事訴訟法第87條第1項、
    第79條、第85條第1項分別定有明文。查本院既為兩造前開
    一部勝訴、一部敗訴之終局判決，則審酌前開兩造勝訴與敗
    訴部分之比例、原告利害關係之比例，本件訴訟費用依前開
    規定應命由原告吳淑美負擔37%，原告鄭羽庭負擔3%，餘由
    被告負擔。
六、末按所命給付之金額或價額未逾新臺幣50萬元之判決，法院
    應依職權宣告假執行；法院得依聲請或依職權，宣告被告預
    供擔保免為假執行，民事訴訟法第389條第1項第5款、第392
    條第2項分別著有規定。查本件原告吳淑美、鄭羽庭前開勝
    訴部分，所命給付金額（含合計）均未逾新台幣50萬元，爰
    依前開說明分別依職權宣告假執行；然被告陳明願供擔保，
    請准免為假執行，核無不合，應予准許，爰酌定相當之擔保
    金額宣告之。至原告等敗訴部分，其假執行之聲請，亦失所
    附麗，應予駁回。
七、本件事證已臻明確，兩造所為之其他主張，陳述並所提之證
    據，經審酌後，認均與本件之結論無礙，不再一一論述，併
    予敘明。
中    華    民    國   100    年    12    月    30    日
                  民一庭法  官  陳和
以上正本係照原本作成
如對本判決上訴須於判決送達後20日內向本院提出上訴狀
如委任律師提起上訴者，應一併繳納上訴審裁判費。
中    華    民    國   100    年    12    月    30    日
                        書記官  劉怡欣